【裁判字號】    97,訴,806
【裁判日期】    970923
【裁判案由】    違反毒品危害防制條例
【裁判全文】
臺灣新竹地方法院刑事判決               97年度訴字第806號
公  訴  人  臺灣新竹地方法院檢察署檢察官
被      告  甲○即鄭寬雲
                    （現另案在臺灣新竹監獄新竹分監執行中
上列被告因違反毒品危害防制條例案件，經檢察官依職權撤銷原
處分（97年度撤緩字第87號）後，提起公訴（97年度撤緩偵字第
87號），被告於本院準備程序為有罪之陳述，爰經合議庭裁定由
受命法官獨任行簡式程序審理，並判決如下：
    主  文
甲○施用第一級毒品，處有期徒刑捌月；扣案之第一級毒品海洛
因拾包（驗餘淨重合計壹點貳玖玖貳公克），均沒收銷燬之。又
施用第二級毒品，處有期徒刑肆月。應執行有期徒刑拾壹月；扣
案之第一級毒品海洛因拾包（驗餘淨重合計壹點貳玖玖貳公克）
，均沒收銷燬之。
    事  實
一、(一)甲○（原名鄭寬雲）前於民國87年間因施用毒品案件，經
      臺灣臺中地方法院依職權裁定送觀察、勒戒，認無繼續施
      用毒品之傾向，於87年6 月22日執行完畢而釋放，而由該
      院於87年7 月31日以87年度易字第2536號為免刑判決確定
      。又於94年間，因再犯施用毒品案件，經本院以94年度毒
      聲字第294 號裁定送觀察、勒戒，認有繼續施用毒品之傾
      向，再經本院以94年度毒聲字第454 號裁定令入戒治處所
      施以強制戒治1 年，於94年11月10日入所執行，嗣於95年
      6 月30日因強制戒治已執行6 月，經臺灣新竹戒治所評估
      執行成效合格，認無繼續強制戒治之必要而釋放，並經臺
      灣新竹地方法院檢察署檢察官以95年度戒毒偵字第56號為
      不起訴處分確定。
    (二)詎其仍不知悔改，於前開強制戒治處分執行完畢釋放後5
      年內，分別基於施用第二級毒品甲基安非他命及第一級毒
      品海洛因之犯意，於96年9 月10日上午某時許，在其位在
      新竹市○○街150 巷16弄16號住處內，先將第二級毒品甲
      基安非他命置於錫箔紙上點火燒烤吸其煙霧之方式，施用
      第二級毒品甲基安非他命1 次，復將海洛因摻水以針筒注
      射方式，施用第一級毒品海洛因1 次。嗣於同日下午2 時
      許，為警在位於新竹市○○街51巷3 號新中興醫院停車場
      內查獲，並扣得其所有之第一級毒品海洛因10包，始查悉
      上情。
二、案經新竹市警察局第一分局報請臺灣新竹地方法院檢察署檢
    察官偵查起訴。
    理  由
一、本件被告甲○前經臺灣新竹地方法院檢察署檢察官為緩起訴
    處分（97年度毒偵字第281 號），因被告於緩起訴前故意犯
    他罪，於緩起訴期間內經本院以97年度竹簡字第504 號判決
    判刑4 月確定，經檢察官依職權撤銷原處分後，提起本件公
    訴，合先敘明。又其所犯施用毒品罪，均非死刑、無期徒刑
    、最輕本刑為3 年以上有期徒刑之罪，或高等法院管轄第一
    審之案件，被告於本院準備程序進行中，就被訴事實為有罪
    之陳述，經本院合議庭認合於刑事訴訟法第273 條之1 之規
    定，裁定進行簡式審判程序，併予敘明。
二、訊據被告對於上開事實，於本院準備程序及審理中均供承不
    諱，經警將被告親採封緘之尿液送驗結果，確呈嗎啡、安非
    他命、甲基安非他命陽性反應等情，有臺灣尖端先進生技醫
    藥股份有限公司96年9 月21日濫用藥物檢驗報告、新竹市警
    察局辦理煙毒麻醉藥品案尿液送驗受檢人真實姓名代號對照
    表暨送驗登記簿在卷可稽（見96年度毒偵字第1415號卷第48
    -49 頁）。又扣案之白色粉末經送行政院衛生署草屯療養院
    鑑定結果，確均含第一級毒品海洛因成分（送驗數量及驗餘
    數量詳如附表所示），有該院96年11月8 日草療鑑字第0960
    008867號鑑定書在卷可憑（見上開偵查卷第64-66 頁），此
    外，復有新竹市警察局第一分局搜索扣押筆錄、扣押物品收
    據、扣押物品目錄表、搜索經過及結果陳報書、現場及查獲
    毒品照片13張（見上開偵查卷第15-19 頁、第28-34 頁）附
    卷可憑，另有第一級毒品海洛因10包扣案可稽。足認被告自
    白核與事實相符。又被告自白於96年9 月10日上午某時許施
    用第一級毒品海洛因及第二級毒品甲基安非他命之時間，係
    於起訴書所載於96年9 月10日下午4 時許為警採尿時起回溯
    26小時、96小時內某時之範圍內，堪認為同一事實，而僅係
    時間誤載。再其前因犯施用毒品案件，經本院以94年度毒聲
    字第294 號裁定送觀察、勒戒，認有繼續施用毒品之傾向，
    再經本院以94年度毒聲字第454 號裁定令入戒治處所施以強
    制戒治1 年，於94年11月10日入所執行，嗣於95年6 月30日
    因強制戒治已執行6 月，經臺灣新竹戒治所評估執行成效合
    格，認無繼續強制戒治之必要而釋放，並經臺灣新竹地方法
    院檢察署檢察官以95年度戒毒偵字第56號為不起訴處分確定
    等情，有臺灣高等法院被告前案紀錄表乙份在卷可按，是被
    告於強制戒治執行完畢釋放後5 年內再犯本件施用毒品罪，
    所為均應依法論罪科刑。至被告辯稱：本件犯行業經緩起訴
    處分云云。經查，本件被告施用毒品犯行，雖經臺灣新竹地
    方法院檢察署檢察官以96年度毒偵字第1415號為緩起訴處分
    ，並依職權送再議，經臺灣高等法院檢察署檢察長發回續行
    偵查，再經臺灣新竹地方法院檢察署檢察官以97年度毒偵字
    第281 號為緩起訴處分，於97年3 月26日確定，緩起訴期間
    自97年3 月26日至99年3 月25日。惟被告於緩起訴期間前之
    96年11月19日故意更犯施用毒品罪，經本院於97年5 月5日
    以97年度竹簡字第504 號判決判處有期徒刑4 月，復經臺灣
    新竹地方法院檢察署檢察官以被告因於緩起訴前故意犯他罪
    ，於緩起訴期間內受有期徒刑以上刑之宣告者為由，依據刑
    事訴訟法第253 條之3 第1 項第2 款之規定職權撤銷原處分
    等情，有臺灣新竹地方法院檢察署檢察官96年度毒偵字第14
    15號、97年度毒偵字第281 號緩起訴處分書、同署檢察官執
    行緩起訴處分命令通知書、郵務送達證書、臺灣高等法院檢
    察署檢察長97年度上職議字第765 號命令、臺灣高等法院檢
    察署97年度上職議字第3145號處分書在卷可按。則被告既於
    緩起訴期間內，故意更犯有期徒刑以上刑之罪，則依上開規
    定，檢察官自得依職權繼續偵查或起訴。是被告此部分所辯
    ，乃對法律認知有誤，容屬誤會。本件事證明確，被告犯行
    洵堪認定，應予依法論科。
三、又被告所犯施用第二級毒品犯行部分，起訴書認被告係施用
    第二級毒品安非他命。惟安非他命、甲基安非他命固同屬安
    非他命類之中樞神經興奮劑，且俗名通常互為混用，惟2 者
    究屬不同之第二級毒品，並以甲基安非他命目前國內濫用最
    為嚴重。而施用甲基安非他命之代謝最先是去N-甲基（N-de
    me thylation）形成安非他命，而施用甲基安非他命後，在
    正常尿液PH值情況下，24小時內，有43％服用劑量以甲基安
    非他命原態排出；另施用安非他命後24小時內，有30％以安
    非他命原態排出，20％經去氮基作用及氧化作用形成苯甲酸
    ，2 ％經反應形成Norephedrine（參照行政院衛生署出版「
    物質濫用」、「常見濫用藥物檢驗方法彙編」所載）。施用
    安非他命後，其尿液不致檢出甲基安非他命陽性反應，而施
    用甲基安非他命後，其尿液可檢出甲基安非他命和其代謝物
    安非他命成分，有行政院衛生署管制藥品管理局93年11月2
    日管檢字第0930010499號函影本1 份在卷可參。是尿液經檢
    驗出甲基安非他命陽性，係施用甲基安非他命後以甲基安非
    他命原態排出者；而檢驗出安非他命陽性部分，乃施用甲基
    安非他命、安非他命均可檢驗出安非他命陽性反應。則由本
    件被告尿液經檢驗結果，呈甲基安非他命陽性反應，足以認
    定被告係施用甲基安非他命，而非安非他命。是起訴書就此
    部分記載為安非他命顯係誤認，此業經公訴人當庭予以更正
    （見本院卷第22頁），併予敘明。
四、核被告所為，係犯毒品危害防制條例第10條第1 項之施用第
    一級毒品海洛因罪及同條第2 項之施用第二級毒品甲基安非
    他命罪。其持有海洛因、甲基安非他命之低度行為，應為施
    用之高度行為所吸收，不另論罪。被告所犯上開2 罪，犯意
    各別，罪名不同，應分論併罰之。爰審酌被告無視法令之禁
    止，前已因施用毒品案件，經裁定送觀察、勒戒及強制戒治
    後後，竟再度施用足以導致精神障礙及生命危險之成癮性毒
    品，顯不知戒惕，被告雖辯稱本案查獲時係至新中興醫院參
    與美沙冬替代療法云云，卻隨身攜帶第一級毒品海洛因10包
    ，且於本件施用毒品犯行遭查獲之96年10月25日檢察官訊問
    時，同意參與減毒計畫替代療法，卻仍於96年11月19日再犯
    施用第二級毒品犯行，經本院以97年度竹簡字第504 號判決
    判處有期徒刑4 月確定，顯然自制力薄弱，且開庭時態度不
    佳，惟念其犯後終能坦承犯行，所為僅戕害自身身心健康，
    並考量被告於本次施用毒品犯行前僅有觀察、勒戒及強制戒
    治紀錄，未因施用毒品案件遭判刑，其犯罪手段、情節及所
    生危害均尚非重大，及公訴人具體求刑就施用第一級毒品部
    分為有期徒刑10月，就施用第二級毒品部分為有期徒刑6 月
    ，合併定應執行刑為有期徒刑1 年4 月，尚屬略重等一切情
    狀，各量處如主文所示之刑，並定其應執行刑。扣案之第一
    級毒品海洛因10包（送驗數量及驗餘數量詳如附表所示），
    係查獲之毒品，其包裝即夾鍊袋因包覆毒品，顯留有該毒品
    之殘渣，與毒品間已難以分析剝離，自應整體視為毒品，均
    依毒品危害防制條例第18條第1 項前段之規定，沒收銷燬之
    。至送鑑耗損之海洛因既已滅失，自無庸再予宣告沒收銷燬
    ，附此敘明。
據上論斷，應依刑事訴訟法第273條之1第1項、第299條第1項前
段，毒品危害防制條例第10條第1項、第2項、第18條第1項前段
，刑法第11條、第51條第5款，判決如主文。
本案經檢察官郭進昌到庭執行職務。
中    華    民    國    97    年    9     月    23    日
                  刑事第五庭    法  官  林佑珊
以上正本證明與原本無異。
如不服本判決應於收受本判決後10日內向本院提出上訴書狀，上
訴書狀應敘述具體理由。上訴書狀未敘述上訴理由者，應於上訴
期間屆滿後20日內補提理由書狀於本院 (均須按他造當事人之人
數附繕本 )「切勿逕送上級法院」。
中    華    民    國    97    年    9     月    23    日
                                書記官  蕭惠婷
附錄本案論罪科刑法條全文：
毒品危害防制條例第10條第1項、第2項
施用第一級毒品者，處6月以上5年以下有期徒刑。
施用第二級毒品者，處3年以下有期徒刑。
附表：
扣案之第一級毒品海洛因
┌────┬───────────┬────────────┐
│檢體編號│送驗數量（淨重／公克）│驗餘數量（淨重／公克）  │
├────┼───────────┼────────────┤
│U0000000│0.1393                │0.1322                  │
├────┼───────────┼────────────┤
│U0000000│0.1368                │0.1275                  │
├────┼───────────┼────────────┤
│U0000000│0.1518                │0.1361                  │
├────┼───────────┼────────────┤
│U0000000│0.1303                │0.1181                  │
├────┼───────────┼────────────┤
│U0000000│0.1535                │0.1461                  │
├────┼───────────┼────────────┤
│U0000000│0.1471                │0.1386                  │
├────┼───────────┼────────────┤
│U0000000│0.1252                │0.1160                  │
├────┼───────────┼────────────┤
│U0000000│0.1376                │0.1285                  │
├────┼───────────┼────────────┤
│U0000000│0.1322                │0.1248                  │
├────┼───────────┼────────────┤
│U0000000│0.1417                │0.1313                  │
├────┼───────────┼────────────┤
│共計淨重│1.3955                │1.2992                  │
└────┴───────────┴────────────┘


司法院資訊處製作；財團法人民間司法改革基金會備份。
